【裁判字號】    92,交訴,36
【裁判日期】    921126
【裁判案由】    過失致死
【裁判全文】
臺灣宜蘭地方法院刑事判決                          九十二年度交訴字第三六號
    公  訴  人  臺灣宜蘭地方法院檢察署檢察官
    被      告  甲○○
    選任辯護人  李秋銘
                黃金亮  律師
右列被告因過失致死案件，經檢察官提起公訴（九十二年度調偵字第三七號），本院
判決如左：
    主  文
甲○○因過失致人於死，處有期徒刑肆月，如易科罰金，以參佰元折算壹日。緩刑貳
年。
    事  實
一、甲○○於民國九十一年十二月十二日上午，駕駛車牌號碼ＬＥＩ─八一二號機車
    ，沿宜蘭縣壯圍鄉○○路○道台九線往頭城（南往北）方向行駛，於同日上午七
    時五十四分許，途經壯圍鄉○○路一一五之十四號前（台九省道一四四公里八百
    公尺處）無號誌之交岔路口時，應注意行經無號誌之交岔路口，應減速慢行，作
    隨時停車之準備；而當時有日間自然光線、路面狀態無缺陷，道路無障礙，視距
    良好，並無不能注意之情事，竟疏未注意，在行經前揭無號誌之交岔路口時，未
    減速慢行、及注意車前狀況，以作隨時停車之準備，並採取必要之安全措施，及
    注意車前狀況，並採取必要之全安措施，適陳松酒後駕駛車牌號碼ＱＣ六─七五
    九號機車自大福路北往南方向之榮華水果蔬菜行買菜後，再逆向由南往北方向沿
    大福路行至前揭無號誌之交岔路口安全島南端橫越道路時，亦疏未注意起步前應
    注意前後左右有無車輛，並應讓行進中之車輛優先通行，貿然駛至，雙方乃在前
    揭交岔路口發生碰撞，陳松因此人、車倒地，受有顱內出血、腦膿瘍併敗血休克
    、慢性呼吸衰竭併肺炎、多處器官衰竭、褥瘡之傷勢，經送行政院衛生署宜蘭醫
    院（以下稱宜蘭醫院）再轉送財團法人羅許基金會羅東博愛醫院（以下稱羅東博
    愛醫院）急救後，延至九十二年一月三十日，仍因上開外傷性顱內出血之合併症
    不治死亡。
二、案經陳松之子乙○○訴由宜蘭縣警察局礁溪分局報告台灣宜蘭地方法院檢察署檢
    察官偵查起訴。
    事  實
一、訊據被告雖對於駕駛上開機車在前揭無號誌交岔路口時，與被害人陳松所騎右揭
    機車發生碰撞，並因而致被害人陳松死亡等情供承不諱，惟矢口否認有何過失犯
    行，辯稱：(一)本案之發生係被害人陳松騎機車違規逆向行駛後在巷口突然右轉，
    並以機車車頭直接撞及被告所騎機車左側踏板，故本案之被害人所騎機車之行駛
    動線，顯非本案之交通事故現場圖所示被害人所騎機車之行車動線記載情形，而
    台灣省基宜區車輛行車事故鑑定委員會及台灣省車輛行車事故覆議鑑定委員會之
    鑑定結果均係基於前開本案交通事故現場圖所示被害人所騎機車之行車動線而為
    之論斷，則上開二次鑑定係依據錯誤之現場圖所為之鑑定，則其鑑定意見自有違
    誤，尚難採信；(二)依前所敘，本案之發生係被害人騎機車違規逆向行駛後在巷口
    突然右轉，並以機車車頭直接撞及被告所騎機車左側踏板所致，則被告於騎車已
    過巷口時，對於左側違規逆向行駛後突然右轉之來車，實難加以防範，且對於該
    等左側違規逆向行駛復突然右轉之車輛，亦難苛責被告對之加以注意，故就本案
    雙方車輛之行駛情形觀之，被告並無應注意能注意而不注意之過失情形；(三)被告
    騎機車未載安全帽而於發生頭部撞擊之情形，而未能減少頭部受傷機會及受傷嚴
    重程度，另被告酒後（血液中之酒精濃度達一六九／ＤＬ，換算呼氣中酒精濃度
    約達每升零點八四五毫克）騎機車，再參諸本案之發生係被害人騎機車違規逆向
    行駛後在巷口右轉，並以機車車頭直接撞及被告所騎機車左側踏板所致，故本件
    事故之發生，乃致其後因而發生死亡之結果，均係被害人之過失，被告並無過失
    云云。惟查：
（一）右揭事實，業據告訴人乙○○指述綦詳，並有道路交通事故調查報告表、現場
      圖、車禍現場相片多幀附在卷可稽。又被害人陳松確因本件車禍而死亡，亦有
      博愛醫院三月六日診斷證明書及九十二年四月十七日（九十二）羅博醫字第０
      四０一０一號函各乙紙附卷可稽。
（二）被告雖辯稱本件車禍之發生係因被害人陳松逆向沿大福路南往北方向突然自前
      無號誌之交岔路口右轉，以致所騎之機車車頭撞上其機車左側踏板，其並無過
      失云云，惟查，被告於警詢時供稱被害人在前揭無號誌之交岔路口安全島缺口
      處有先讓沿大福路南往北方向之自小客車先行經過，再從靠近安全島南端駛出
      ，雙方因而發生碰撞等情（警卷第二頁），顯見被害人在該交岔路安全島南端
      缺口處，有先暫停讓自小客車先行，又被告於九十二年十一月十二日審理時供
      稱上開安全島並不會擋住其對向來車視線，其根本沒有看到被害人所騎之機車
      等語，則被告騎機車並未注意車前在該安全島停讓自小客車先行之被害人所騎
      之機車，並隨時採取必要之安全措施，復未減速慢行，作隨時停車之準備，以
      致肇事，已甚明確。被告上開辯稱車禍之發生全係被害人突然右轉云云，顯無
      可採。
（三）按行經無號誌之交岔路口時，應減速慢行，作隨時停車之準備；汽車（含機車
      ）行駛時，駕駛人應注意車前狀況，並隨時採取必要之全安措施，道路交通規
      則第九十三條第一項第三款、第九十四條第三項分別定有明文。被告於行經前
      揭無號誌之交岔路口時，本應注意上述規定，且依當時有日間自然光線、路面
      狀態無缺陷，道路無障礙，視距良好，並無不能注意之情事，竟疏未注意減速
      慢行及車前準備，作隨時停車之準備，及採取必要之安全措施，以致肇事，被
      告顯有過失，且其過失為本件車禍之肇事次因，並與被害人死亡間，具有相當
      因果關係。又按汽車駕駛人飲用酒類血液中酒精濃度超過百分之０、０五以上
      者，不得駕車；又起步前，應注意前後左右有無車輛，並應讓行進中之車輛優
      先通行。道路交通規則第一百十四條第二款、第八十九條第一項第六款分別定
      有明文。被害人酒後駕駛機車並於起步前疏未注意停行進中之被告所騎之機車
      優先通行，以致肇事，其對於本件車禍之發生應為肇事主因，惟被害人就肇事
      之發生雖與有過失，惟並不得以此解免被告之過失責任。
（四）本件經送臺灣省基宜區車輛行車事故鑑定委員會、臺灣省車輛行車事故覆議鑑
      定委員會鑑定結果，均為相同之認定，有鑑定委員會九十二年三月十二日基宜
      鑑字第九二００四六號函、覆議鑑定委員會九十二年九月十二日府覆議字第九
      二一０八七八號函附之鑑定意見書各一紙附卷可參，被告雖以上開鑑定意見書
      所為之上開認定，均以被害人行車動線係自大福路左轉而非右轉為據，因而不
      可採云云，惟本件於臺灣省基宜區車輛行車事故鑑定委員會鑑定時，被害人之
      家屬即已列席稱被害人駕駛輕機車由肇事路口西向往東方向橫越，此參諸該鑑
      定意見書伍、肇事分析二（三）已詳述此點至明，被告上開辯稱云云，尚嫌無
      據。綜上，本件事證明確，被告過失過失致人於死犯行堪以認定。
（五）告訴人雖指稱被害人從未喝酒，顯不可能酒後駕駛機車云云，惟查，被告於九
      十一年十二月十二日由宜蘭醫院轉送羅東博愛醫院時，經羅東博愛醫院抽血檢
      驗其血液酒精濃度為一六九ＭＧ／ＤＬ，有羅東博愛醫院九十一年十二月二十
      四日出具之證明書一紙在卷可稽（偵字第三四０號卷第八頁），而該證明書所
      列之受檢人出生日期與被害人實際雖不相同，惟此因被害人急診時未有家屬陪
      同，身上亦無證件故先以「無名男」方式掛號並給予新的病歷號，其出生年月
      日均為約略估算，因而出現受檢人出生年月日與被害人實際不同之情形，亦有
      羅東博愛醫院九十二年四月十七日（九十二）羅博醫字第０四０一０一號函附
      之說明書一紙在卷可參（偵字第四０三號卷第三十三頁），而被害人血液中酒
      精濃度依上開證明書已達０、一六九％，顯已逾０、０五％，被害人酒後駕駛
      機車之事實，亦臻明確，告訴人上開指稱，亦嫌無據。至被告另辯稱被害人係
      因未載安全帽以致因此死亡云云，惟此乃屬被害人是否違反道路交通管理條例
      規定另科以罰鍰，並不得因此解免被刑事上之過失責任，至為明顯，被告上開
      辯稱，亦無可採。均併予敘明。
二、核被告所為，係犯刑法第二百七十六條第一項之過失致人於死罪。爰審酌被告犯
    罪之動機、目的、手段，犯罪所生之損害，及事後已與被害人達成和解，有宜蘭
    縣壯圍鄉公所九十二年三月二十五日壯鄉民字第０九二０００三一九九號函附之
    調解書在卷可考等一切情狀，量處如主文所示之刑，並諭知易科罰金之折算標準
    。又被告前未曾受有期徒刑以上刑之宣告，有臺灣宜蘭地方院檢察署刑案資料查
    註記錄表及臺灣高等法院被告全國前案紀錄表在卷可憑，茲因一時疏未注意致罹
    刑典，經此偵審程序應已知警惕，本院認對其所宣告之刑以暫不執行為適當，爰
    併予宣告緩刑二年，以勵自新。
據上論斷，應依刑事訴訟法第二百九十九條第一項前段，刑法第二百七十六條第一項
、第七十四條第一款、第四十一條第一項前段，罰金罰鍰提高標準條例第一條前段、
第二條，判決如主文。
本案經檢察官郝中興到庭執行職務。
中    華    民    國    九  十  二    年      十一      月    二十六    日
                                  臺灣宜蘭地方法院刑事第二庭
                                      審判長法  官  黃  永  勝
                                            法  官  陳  嘉  年
                                            法  官  林  楨  森
右正本證明與原本無異。
如不服本判決，應於判決送達後十日內向本院提出上訴狀( 應附繕本 )。
                                            書記官  廖  文  章
中    華    民國    九  十  二    年      十一      月    二十七    日
附錄犯罪法條：
中華民國刑法第二百七十六條(過失致死罪)
因過失致人於死者，處二年以下有期徒刑、拘役或二千元以下罰金。


司法院資訊處製作；財團法人民間司法改革基金會備份。
